【裁判字號】    90,毒抗,234
【裁判日期】    900719
【裁判案由】    觀察、勒戒
【裁判全文】
臺灣高等法院臺南分院刑事裁定              九十年度毒抗字第二三四號      Ｇ
      抗  告  人
      即  被  告  甲  ○  ○
右抗告人因違反毒品危害防制條例案件，不服臺灣雲林地方法院中華民國九十年六月
十二日裁定（九十年度毒聲字第六四三號），提起抗告，本院裁定如左：
      主      文
抗告駁回。
      理      由
一、抗告意旨略以：依毒品危害防制條例第二十條第二項但書，但自首者，得以保護
    管束代之。同條例第二十一條犯罪未發覺前，自動向行政院衛生署指定之醫療機
    構請求治療，醫療機構免將請求治療者送交法院或檢查機關。而抗告人若未向檢
    察官自首，無虞送勒戒處所、觀察勒戒。因抗告人不黯法律程序，認為自首是最
    佳途徑。且法律之立法目的，立法精神，均應是保障「自首者」，若因抗告人自
    首，而將抗告人送觀察勒戒，似有失保障「自首者之權益」之精神。又抗告人已
    逾五十八歲，未曾有過前科及不良素行，兒孫三代十三人，距退休日民國（下同
    ）九十二年一月十三日，僅剩一年又五個月。請求法院考量抗告人家庭與職業因
    素，撤銷原裁定云云。
二、按犯毒品危害防制條例第十條（即施用第一、二級毒品）之罪者，檢察官應先將
    被告送勒戒處所觀察、勒戒，其期間不得逾一月。經觀察勒戒後，無繼續施用毒
    品傾向者，由檢察官為不起訴處分，有繼續施用毒品之傾向者，由檢察官聲請法
    院令入戒治處所施以強制戒治，其期間為一年。但自首者，得以保護管束代之。
    毒品危害防制條例第二十條第二項定有明文。是依其立法意旨，所稱「自首」，
    是指因施用毒品，向檢察官自首後，仍有繼續施用毒品之傾向者，由檢察官聲請
    法院施以強制戒治時，得以保護管束代之，保護管束期滿，再由檢察官為不起訴
    處分，即保護管束所取代者乃強制戒治，並非觀察、勒戒之期間。
三、經查：抗告人基於概括犯意，自八十九年五月間某日起，至九十年二月二十四日
    止，連續在雲林縣土庫鎮興新里一鄰新興八十九號之一住處，施用第一級毒品海
    洛因多次，嗣於九十年二月二十五日下午，向臺灣雲林地方法院檢察署檢察官自
    首，業經抗告人自白不諱，且有雲林縣衛生局出具之尿液檢驗報告附卷可稽，原
    審依毒品危害防制條例第二十條第一項及觀察勒戒處分執行條例第三條第一項規
    定，裁定送勒戒處所觀察、勒戒。本院經核，俱無不合。抗告人抗告意旨，對自
    首容有誤解，仍執陳詞指摘原裁定不當，為無理由，應予駁回。
四、據上論斷，依刑事訴訟法第四百十二條，裁定如主文。
中    華    民    國      九十      年      七      月        十九      日
                                  臺灣高等法院臺南分院刑事第三庭
                                      審判長法官  黃    崑    宗
                                            法官  楊    省    三
                                            法官  莊    俊    華
右正本證明與原本無異。
如不服本裁定應於送達後五日內向本院提出抗告狀。
                                      法院書記官  易    慧    玲
中    華    民    國      九十      年      七      月      二十三      日


司法院資訊處製作；財團法人民間司法改革基金會備份。
